【裁判字號】    98,訴,887
【裁判日期】    981030
【裁判案由】    違反毒品危害防制條例
【裁判全文】
臺灣嘉義地方法院刑事判決               98年度訴字第887號
公  訴  人  臺灣嘉義地方法院檢察署檢察官
被      告  甲○○
                    現於臺灣嘉義監獄鹿草分監執行中
上列被告因違反毒品危害防制條例案件，經檢察官提起公訴（98
年度毒偵字第993、1009號），被告於本院行準備程序時就被訴
事實為有罪之陳述，經本院合議庭裁定由受命法官改依簡式審判
程序審理，判決如下：
    主  文
甲○○施用第一級毒品，共貳罪，均累犯，各處有期徒刑捌月。
又持有第一級毒品，累犯，處有期徒刑肆月，扣案之海洛因透明
溶液壹包（驗餘毛重零點捌柒零公克），沒收銷燬之，上開海洛
因外包裝袋壹個，沒收。應執行有期徒刑壹年伍月，扣案之海洛
因透明溶液壹包（驗餘毛重零點捌柒零公克），沒收銷燬之，上
開海洛因外包裝袋壹個，沒收。
    犯 罪 事 實
一、甲○○前曾：(一)因施用毒品案件，經本院以90年度毒聲更
    (一)字第5號裁定送觀察、勒戒後，認無繼續施用毒品之傾
    向，於民國90年10月3日釋放，並經臺灣嘉義地方法院檢察
    署檢察官以90年度毒偵緝字第211號為不起訴處分確定；又
    因連續施用第一級毒品，經本院以92年度訴字第403號判決
    判處有期徒刑8月確定。(二)因施用第一級毒品案件，經臺
    灣高等法院臺南分院以95年度上訴字第1108號判決判處有期
    徒刑1年2月確定；又因竊盜案件，經本院以95年度易字第
    506號判決判處有期徒刑7月確定；上開2罪嗣經本院裁定減
    刑並定應執行刑為有期徒刑10月。再因傷害、施用第一級毒
    品案件，經本院以96年度訴字第270號判決判處應執行有期
    徒刑2年2月，嗣經本院裁定減刑並定應執行刑為有期徒刑1
    年1月確定。前揭有期徒刑10月、1年1月接續執行完畢後，
    復於97年10月26日接續執行其因侵占案件所處減刑後罰金新
    台幣5千元易服勞役部分，而於97年10月30日縮刑期滿執行
    完畢。
二、詎甲○○仍不知悔改，分別：（一）基於施用第一級毒品海
    洛因之犯意，於98年2月11日晚間8、9時許，在嘉義市○○
    街159之13號之租屋處，針筒注射方式施用海洛因1次。嗣經
    警於98年2月12日下午2時45分許，經警採尿送驗，結果呈嗎
    啡陽性反應，始查悉上情。（二）復基於施用第一級毒品海
    洛因之犯意，於98年6月29日晚間7、8時，在上開租屋處，
    以相同方式施用海洛因1次。後經警於98年7月1日採尿送驗
    ，結果呈嗎啡陽性反應，始查知上情。（三）甲○○明知不
    得非法持有第一級毒品海洛因，竟仍於98年7月1日下午1時
    許，在嘉義市○○路及友愛路口，向真實姓名不詳、綽號「
    阿榮」、年約4、50歲之男子，以新臺幣（下同）500元之代
    價購買海洛因1小包，因欲供己注射而加水稀釋成海洛因透
    明溶液1小包（毛重0.936公克，驗後毛重0.870公克）而持
    有之。嗣於98年7月1日下午1時30分許，在嘉義市○區○○
    路156號前，經警查獲，當場扣得上開海洛因溶液1包及注射
    針筒1支，始查得上情。
三、案經嘉義市政府警察局第一分局報告臺灣嘉義地方法院檢察
    署檢察官偵查起訴。
    理  由
一、本件係經被告甲○○於準備程序當庭表示認罪，而經本院裁
    定以簡式審判程序加以審理，則依據刑事訴訟法第273條之2
    、同法第159條第2項之規定，不適用傳聞法則有關限制證據
    能力之相關規定，合先敘明。
二、上開犯罪事實，業據被告坦承不諱，其中犯罪事實二(一)、
    (二)，被告先後2次所排放之尿液，經以氣相層析質譜法（
    ＧＣ／ＭＳ）確認鑑定，檢驗結果均呈海洛因代謝物嗎啡（
    按施用海洛因後，經人體之水解代謝作用，會呈嗎啡陽性反
    應）陽性反應，有98年3月11日及98年7月23日臺灣檢驗科技
    股份有限公司濫用藥物尿液檢驗報告2份、嘉義市政府警察
    局第一分局委託檢驗尿液代號與真實姓名對照認證單1紙、
    嘉義市政府警察局第一分局查獲毒品案件採集尿液送驗姓名
    對照表1紙在卷可資佐證。另犯罪事實二（三），扣案之透
    明溶液1小包，經送行政院衛生署草屯療養院鑑定結果含海
    洛因成分，驗前毛重0.936公克，驗餘毛重0.870公克，有該
    院98年7月14草療鑑字第0980700071號鑑定書在卷可參，並
    有照片3張在卷可佐。足認被告上開任意性自白與事實相符
    。
三、按毒品危害防制條例於92年7月9日修正公布，自93年1月9日
    施行，其中第20條、第23條將施用毒品之刑事處遇程序，區
    分為「初犯」及「5年內再犯」、「5年後再犯」。依其立法
    理由之說明：「初犯」，經觀察、勒戒或強制戒治後，應為
    不起訴處分或不付審理之裁定；經觀察、勒戒或強制戒治執
    行完畢釋放後，「5年內再犯」者，因其再犯率甚高，原實
    施之觀察、勒戒及強制戒治既已無法收其實效，爰依法追訴
    或裁定交付審理。至於經觀察、勒戒或強制戒治執行完畢釋
    放後，「5年後再犯」者，前所實施之觀察、勒戒或強制戒
    治已足以遮斷其施用毒品之毒癮，為期自新及協助其斷除毒
    癮，仍適用「初犯」規定，先經觀察、勒戒或強制戒治之程
    序。從而依修正後之規定，僅限於「初犯」及「5年後再犯
    」二種情形，始應先經觀察、勒戒或強制戒治程序。倘被告
    於5年內已再犯，經依法追訴處罰，縱其第3次（或第3次以
    上）再度施用毒品之時間，在初犯經觀察、勒戒或強制戒治
    執行完畢釋放5年以後，已不合於「5年後再犯」之規定，且
    因已於「5年內再犯」，顯見其再犯率甚高，原實施觀察、
    勒戒或強制戒治，已無法收其實效，即應依該條例第10條處
    罰，最高法院95年度第7次刑事庭會議決定可資參照。查被
    告前因施用毒品案件，經本院以90年度毒聲更(一)字第5號
    裁定送觀察、勒戒後，認無繼續施用毒品之傾向，於90年10
    月3日釋放，並經臺灣嘉義地方法院檢察署檢察官以90年度
    毒偵緝字第211號為不起訴處分確定；又因連續施用第一級
    毒品，經本院以92年度訴字第403號判決判處有期徒刑8月確
    定等情，有臺灣高等法院被告前案紀錄表1份附卷可憑，是
    被告於觀察、勒戒執行完畢釋放後，於5年內已再犯，並經
    依法追訴處罰，雖其本件再度施用毒品之時間，在經觀察、
    勒戒執行完畢釋放5年以後，已不合於「5年後再犯」之規定
    ，依上開決定，應依法追訴處罰甚明。本件事證明確，被告
    上開施用第一級毒品及持有第一級毒品之犯行均堪予認定，
    應依法論科。
四、核被告犯罪事實二（一）、（二）所為，均係犯毒品危害防
    制條例第10條第1項之施用第一級毒品罪，被告施用前持有
    第一級毒品海洛因之低度行為應均為施用之高度行為所吸收
    ，不另論罪。又犯罪事實二（三）所為，係犯毒品危害防制
    條例第11條第1項之持有第一級毒品罪。所犯上開3罪，犯意
    各別，行為互殊，應予分論併罰。再依毒品危害防制條例第
    11 條第4項規定持有毒品達一定數量者，加重其刑至二分之
    一，其標準由行政院定之。行政院於93年1月7日公布「轉讓
    持有毒品加重其刑之數量標準」，其第2條第1款規定轉讓、
    持有第一級毒品淨重5公克以上，應加重其刑至二分之一。
    而犯罪事實二（二）被告「持有」之透明溶液1小包，經送
    鑑定結果含有海洛因成分，驗前毛重0.936公克，驗餘毛重
    0.870公克，業如前述，顯未逾前揭行政院所定之標準，自
    毋庸依前述規定加重其刑，附此敘明。又被告有犯罪事實一
    (二)所示犯罪科刑，及於97年10月30日縮刑期滿執行完畢等
    情，有臺灣高等法院被告前案紀錄表1份在卷可參，其於受
    有期徒刑之執行完畢後5年內故意再犯本件有期徒刑以上之
    刑之各罪，均為累犯，應分別依刑法第47條第1項規定，加
    重其刑。爰審酌被告曾因施用毒品經觀察、勒戒並判處徒刑
    入監執行，猶未知警惕而再犯本案，足見其未徹底戒除施用
    毒品，惟念及施用毒品本質上係戕害自身健康之行為，尚未
    嚴重破壞社會秩序或侵害他人權益，且被告坦承犯行、犯後
    態度尚屬良好暨其持有毒品之數量、犯罪之動機、目的、手
    段、國小畢業之智識程度等一切情狀，各量處如主文所示之
    刑，並定其應執行之刑。
五、犯罪事實二（三）查扣之海洛因毒品1包（驗前毛重0.936公
    克，驗餘毛重0.870公克），應依毒品危害防制條例第18條
    第1項前段規定，予以沒收銷燬之；至上開海洛因之包裝袋
    ，係用於包裹海洛因，防止其裸露、潮濕，便於持有，為被
    告犯罪所用之物，且為其所有，業據被告供明在卷，應依刑
    法第38條第1項第2款規定宣告沒收之。至犯罪事實二（三）
    扣案之注射針筒1支，尚未使用過，業據被告供承在卷，並
    有照片1張附警卷可稽，該針筒既非供被告犯持有海洛因犯
    罪所用之物，且亦非違禁物，爰不予沒收。
據上論斷，應依刑事訴訟法第273條之1第1項、第299條第1項前
段，毒品危害防制條例第10條第1項、第11條第1項、第18條第1
項前段，刑法第11條、第51條第5款、第47條第1項、第38條第1
項第2款，判決如主文。
本案經檢察官李志明到庭執行職務。
中    華    民    國    98    年    10    月    30    日
                  刑事第五庭    法  官  啟夫
以上正本證明與原本無異。
如不服本判決應於收受判決後10日內向本院提出上訴書狀，並應
敘述具體理由；其未敘述上訴理由者，應於上訴期間屆滿後20日
內向本院補提理由書（均須按他造當事人之人數附繕本）「切勿
逕送上級法院」。
中    華    民    國    98    年    10    月    30    日
                                書記官  侯麗茹
附錄本件論罪科刑法條：
毒品危害防制條例第10條第1項
施用第一級毒品者，處 6 月以上 5 年以下有期徒刑。
毒品危害防制條例第11條第1項
持有第一級毒品者，處 3 年以下有期徒刑、拘役或新臺幣 5 萬
元以下罰金。


司法院資訊處製作；財團法人民間司法改革基金會備份。
